臺北高等行政法院判決
　　　　　　　　　　　　　　　　　　 93年度訴字第02107號
　　　　　　　　　　　　　　　.
原　　　告　甲○○
訴訟代理人　蔡文玉律師
被　　　告　國防部空軍總司令部
代　表　人　劉貴立（總司令）住同上
訴訟代理人　丙　○
　　　　　　乙○○
上列當事人間因年資事件，原告不服國防部中華民國93年4月14
日93年決字第055號訴願決定，提起行政訴訟。本院判決如下：
　　主  文
原告之訴駁回。
訴訟費用由原告負擔。
　　事  實
一、事實概要：原告於民國86年7月16日退伍，奉准支領退休俸
    ，同年8月1日經原服役單位空軍航空技術學校聘為荐任教師
    ，已領取86年7月17日至同年7月31日退休俸金，自86年8月
    1日起就任公職，停發退休俸，原告向被告請求將軍職年資
    改發退除給與結算單，俾軍職年資併計文職教師年資辦理退
    休，不服該部93年1月2日空規字第0930000039號令之處分，
    提起訴願，經訴願決定駁回，原告猶未甘服，遂向本院提起
    行政訴訟。
二、兩造聲明：
　(一)原告聲明：
    1.原處分及訴願決定均撤銷。
    2.被告應補發退除給與結算單予原告，將軍職年資併同公職
      年資，辦理公職人員退休。
    3.訴訟費用由被告負擔。
　(二)被告聲明：
    1.駁回原告之訴。
    2.訴訟費用由原告負擔。
3、兩造之主張：
甲、原告主張：
  (一)按凡人民之自由及權利，不妨害社會秩序公共利益者，均受
    憲法保障。國家應尊重軍人對社會之貢獻，並對其退役後之
    就學、就業、就醫、就養予以保障。憲法第22條及憲法增修
    條文第10條均有明文。「陸海空軍軍官士官服役條例」第31
    條第1項規定：「軍官、士官之退除給與，應於退伍除役時
    發給。但未領退除給與轉任公職者，得依其志願，將軍職年
    資併同公職年資，辦理公職人員退休」，核其規範意旨，即
    係為落實憲法對軍人退役後保障其就業相關之權利。故而依
    上開條例本文之規定，原告於退伍除役時，不但有請求支領
    退除給與之權利，依該條例之但書規定，原告若有轉任公職
    者，更得「依其志願」選擇不支領退除給與，而將軍職年資
    併同公職年資，辦理公職人員退休，以保障其權益。是原告
    對是否支領退除給與，依法自有依其個人自由意願之完全選
    擇權利，而非被告機關所得剝奪。惟查，原告前此向被告機
    關空軍總司令部申辦退伍除役時，因該部要求原告填寫之「
    支領退伍除役申請書」中，僅列有原告得選擇支領退伍金、
    退休俸、贍養金或專案生活補助費，而未如其他單位併列有
    得申請核發「退除給與結算單」而不支領退役給與之選項，
    且承辦人員亦未盡告知義務，致原告於不知情下被剝奪請求
    核發「退除給與結算單」以併計公職年資之選擇權利。此既
    係出於被告機關之疏失，而非原告自願放棄選擇權，則於原
    告已依法行使選擇權表明不支領退除給付並請求補發「退除
    給與結算單」時，被告機關自應依相關規定完成補發，俾利
    原告將軍職年資併同公職年資，辦理公職人員退休，始為適
    法。自不得任被告機關因本身行政疏失片面剝奪原告依法擁
    有之選擇權利，嗣後亦不採行補救措施。再參照被告機關國
    防部空軍總司令部前此對處理與原告相同情形之案件，即針
    對訴外人鄭定洲申請補發「退除給與結算單」一案，亦認定
    係因原報退單位作業有疏誤，非出自鄭某個人意願選擇，為
    維護其權益而為准予完成補發之處分，卻於本案以差別待遇
    否准原告之請求，亦顯有違「平等原則」，而難謂適法。
  (二)又，依上開陸海空軍軍官、士官服役條例第31條規定原告若
    轉任公職者得完全「依其志願」自由選擇不支領退除給付，
    並無任何條件限制，被告機關引用國防部人力司92年8月28
    日睦瞻字第0920007101號函略以：退伍後轉任文職時間銜接
    未斷，始得辦理人事命令更正與補發結算單事宜云云，乃係
    自行增加法律所無之限制，其以此限制原告權利之行使，顯
    違反「法律保留原則」，自應不予適用。再者，陸海空軍軍
    官士官服役條例施行細則第31條所謂：退伍除役人員或遺族
    除本條例第35條外，依本條例「擇領」退伍金、退休俸、贍
    養金、撫慰金及補償金之種類，均應於辦理時審慎決定，經
    審定並領取後，不得以任何理由請求變更云云，乃係針對退
    伍除役人員已「選擇支領」時，對支領退除給與金之種類已
    決定並經審定及領取後，即不得再為變更種類之規範，與本
    案原告係選擇「不支領」退除給與之情形不同，自無援用餘
    地，併此敘明。
  (三)綜上所陳，原處分及訴願決定顯均有未洽，且原告擔任軍職
    一生奉獻國家，嗣更因工作認真負責，長期加班及兼辦業務
    ，終致積勞成疾，引起腎臟重度衰竭，被告機關實更應對其
    承辦作業之疏失速行採取補救措施，以免損及原告權益，並
    符合憲法保障原告基本權之意旨。為此懇請鈞院鑒核，賜判
    如訴之聲明，實為德感。
乙、被告主張：
  (一)法令依據：
  1.84年8月11日總統（84）華總義字第5958號令制定公布「陸
    海空軍軍官士官服役條例」第31條第1項：軍官、士官之退
    除給與，應於退伍除役時發給。但未領退除給與轉任公職者
    ，得依其志願，將軍職年資併同公職年資，辦理公職人員退
    休。
  2.同條例第32條第1項前段：支領退休俸之軍官、士官，自就
    任公職之日起，停發其退休俸，俟脫離公職時恢復。
  (二)依陸海空軍軍官士官服役條例第第31條第1項規定，軍官、
    士官之退除給與，應於退伍除役時發給。但未領退除給與轉
    任公職者，得依其志願，將軍職年資併同公職年資，辦理公
    職人員退休。原告係於86年8月12日經空軍航空技術學校以
    摯桐字3747號函，經本人親簽具名後向本部申請支領退休俸
    退伍，本部於86年6月11日依其申請，以造以字第5815號核
    定同年7月16日24時退伍支領退休俸生效，原告並於86年7月
    17 日開始支領退休俸，顯見原告於退伍時申請退除給與且
    已支領，而該條但書所規定「得依其志願」，係於未領退除
    給與轉任公職者，是原告為已支領退除給與之人員，並不能
    將軍職年資併同公職年資；另依國防部人力司92年8月28日
    睦瞻字第0920007101號函釋示（案情略以）：鑒於退伍、轉
    任文職時間銜接未斷，原即非屬退休俸之發給對象，又考量
    當時誤核退休俸及漏開結算單，乃肇於原報退單位作業疏忽
    所致，非個人意願選擇，為其軍文職年資併計權利，採事後
    補救措施之，應屬合宜，原告退伍與再任公職時間並未銜接
    ，且已支領退除給與，顯與其所舉之鄭定洲案並不相同。
  (三)依陸海空軍軍官士官服役條例第第32條第1項規定，支領退
    休俸之軍官、士官，自就任公職之日起，停發其退休俸，俟
    脫離公職時恢復。原告退伍後，於86年8月1日再任本軍航空
    技術學校之文職教師，月支薪俸達新台幣6萬7,525元整，經
    該校於86年8月12日以摯桐字第3747號函送其公職申報單，
    本部於86年8月16日以造以字第8315號核定任公職停俸，是
    其係因支領退除給與期間再任公職，而經核定停發退休俸，
    原告對該行政處分並未提起任何行政救濟程序，顯見原告已
    知其為支領退休俸之人員，並因再任公職遭停發，此依法律
    關係應屬確定，其再申請將原支領退除給與之年資，與再任
    公職之年資併計，顯於法無據。
  (四)國防部86年2月20日（86）易晨字第3579號令頒「陸海空軍
    軍官士官退伍除役給與發放作業規定」第6點（略以）：退
    伍除役之軍官、士官於退伍除役時，應發給退除給與。但依
    志願未領退除給與轉任公職者，發給結算單。並非原告行政
    訴訟補充狀陳述，無結算單之選項。
  (五)「陸海空軍軍官士官服役條例」係經立法院三讀通過，並經
    總統公布之法律，其效力應拘束我國統治權所轄區域之人，
    任何不得主張因不知法律而不予遵守，原告為校級軍官退伍
    ，現職空軍航空技術學院文職教師，當無不知本條例之理，
    且原告陳述，業管單位未告知相關規定，致權益受損，原告
    應不得主張信賴保護。
  (六)綜上所述，原告所提應屬無據，爰請貴院駁回原告所提之行
    政訴訟，謹請鈞院鑒核，賜判如被告答辯聲明，以維權益，
    至感德便！
　　理  由
一、本件係原告於86年7月16日退伍，奉准支領退休俸，同年8
    月1日經原服役單位空軍航空技術學校聘為荐任教師，已領
    取86年7月17日至同年7月31日退休俸金，自86年8月1日起就
    任公職，停發退休俸，原告向被告請求將軍職年資改發退除
    給與結算單，俾軍職年資併計文職教師年資辦理退休，為被
    告所否准。原告則不服，為如事實欄所載之主張。
二、按陸海空軍軍官士官服役條例第31條第1項規定：「軍官之
    退除給與，應於退伍除役時發給。但未領退除給與轉任公職
    者，得依其志願，將軍職年資併同公職年資，辦理公職人員
    退休。」，是以原告於辦理公職人員退休時，如欲將軍職年
    資併同公職年資計算，應於未領退除給與轉任公職時為之；
    另參以公務人員退休法第13條規定：「依本法退休者，如再
    任公務人員時，無庸繳回已領之退休金，其退休前之任職年
    資，於重行退休時不予計算。」，亦足認若原告業已領取退
    伍除役，則嗣後不得再請求將軍職年資併同公職年資計算而
    請領給與。
三、查本件原告係經空軍航空技術學校向被告申請支領退休俸退
    伍，被告乃依其申請，以造以字第5815號核定同年7月16 日
    24時退伍支領退休俸生效，原告並於86年7月17日開始支領
    退休俸，有被告（86）造以字第5815號函影本一紙在卷足憑
    ，且為原告所不爭執，洵堪認定。然原告退伍後，於86年8
    月1日再任空軍航空技術學校之文職教師，月支薪俸達新台
    幣6萬7,525元，經該校於86年8月12日以摯桐字第3747號函
    送其公職申報單，被告並於86年8月16日以造以字第8315號
    核定任公職停俸；揆諸上開說明，原告既經被告於86年7 月
    16日24時核准退伍，原告並於86年7月17日開始支領退休俸
    ；雖嗣後於同年8月1日再任該校文職教官一職，則不得再請
    求將軍職年資併同公職年資計算而請領給與。是被告否准原
    告所請將軍職年資改發退除給與結算單，俾軍職年資併計文
    職教師年資辦理退休乙節，依法自無不合。
四、本件既係原告主動向被告申辦退伍除役，被告要求原告填寫
    之「支領退伍除役申請書」，此乃原告申辦退伍除役所應填
    載之資料，亦屬必備手序之一；惟原告於申辦退伍除役之際
    ，並未向被告表明其於退伍後尚欲續任教官一職，是以，被
    告機關所交與原告填寫之「支領退伍除役申請書」中，僅列
    有原告得選擇支領退伍金、退休俸、贍養金或專案生活補助
    費，而未如其他單位併列有得申請核發「退除給與結算單」
    而不支領退役給與之選項，尚難遽論被告機關之承辦人員亦
    未盡告知義務；況被告機關之承辦人員亦不知原告嗣後會於
    同年8月1日再任該校文職教官一職。是原告主張其於不知情
    下被剝奪請求核發「退除給與結算單」以併計公職年資之選
    擇權利云云，自難可採。至原告所舉鄭定洲乙案，依國防部
    人力司92年8月28日睦瞻字第0920007101號函示意旨，係鄭
    某於退伍、轉任文職時間銜接未斷，原即非屬退休俸之發給
    對象，又考量當時誤核退休俸及漏開結算單，乃肇於原報退
    單位作業疏忽所致等語；而原告退伍與再任公職時間並未銜
    接，且已支領退除給與，是其案情與鄭某之情節，並不相同
    ，尚不能相提並論；原告主張有違「平等原則」，容有誤解
    ，併此敘明。
五、據上論結，原處分依法並無不合，訴願決定予以維持，亦無
    違誤；原告徒執前詞，聲請撤銷原處分及訴願決定，並請求
    被告應補發退除給與結算單予原告，將軍職年資併同公職年
    資，辦理公職人員退休，為無理由，應予駁回。
據上論結，本件原告之訴為無理由，爰依行政訴訟法第98條第3
項前段，判決如主文。
中　　華　　民　　國　　94　　年　　5　　月　　26　　日
                      第七庭審判長法  官　鄭　小　康
                                  法  官　李　玉　卿
                                  法  官　黃　秋　鴻
上為正本係照原本作成。
如不服本判決，應於送達後20日內，向本院提出上訴狀並表明上
訴理由，如於本判決宣示後送達前提起上訴者，應於判決送達後
20日內補提上訴理由書（須按他造人數附繕本）。
中　　華　　民　　國　　94　　年　　5　　月　　26　　日
                                      書記官   王琍瑩
